【裁判字號】    99,台非,347
【裁判日期】    991223
【裁判案由】    違反毒品危害防制條例
【裁判全文】
最高法院刑事判決              九十九年度台非字第三四七號
上  訴  人  最高法院檢察署檢察總長
被      告  林正木
上列上訴人因被告違反毒品危害防制條例案件，對於台灣彰化地
方法院中華民國九十九年四月十三日第一審確定判決（九十九年
度訴字第二八０號，起訴案號：台灣彰化地方法院檢察署九十八
年度毒偵字第二二三一號），認為違背法令，提起非常上訴，本
院判決如下：
    主  文
原判決撤銷。
林正木施用第一級毒品，處有期徒刑拾壹月；又施用第二級毒品
，處有期徒刑伍月。應執行有期徒刑壹年貳月。
    理  由
非常上訴理由稱：「一按判決不適用法則或適用不當者，為違背
法令，刑事訴訟法第三百七十八條定有明文。又依法應於審判期
日調查之證據未予調查，致適用法令違誤，而顯然於判決有影響
者，該項確定判決即屬違背法令，得提起非常上訴，亦經司法院
大法官會議著有釋字第一八一號解釋可稽。如事實審法院對於被
告有無累犯之事實，應否適用刑法第四十七條累犯之規定加重其
刑，即屬法院認定事實與適用法律之基礎事項，客觀上有其調查
之必要，應依職權加以調查，倘被告並非累犯，而事實審並未詳
加調查，致判決時依累犯之規定論處，即屬刑事訴訟法第三百七
十九條第十款規定依法應於審判期日調查之證據而未予調查，其
判決當然為違背法令。次按受有期徒刑之執行完畢，或受無期徒
刑或有期徒刑一部之執行而赦免後，五年以內故意再犯有期徒刑
以上之罪者，方為累犯，此觀刑法第四十七條規定甚明。又同法
第七十九條之一第一項規定：『二以上徒刑併執行者，第七十七
條所定最低應執行之期間，合併計算之。』，同條第三項規定：
『依第一項規定合併計算執行期間而假釋者，前條第一項規定之
期間，亦合併計算之。』，則在合併執行之情形，經許其假釋者
，其報請許可假釋所須最低應執行之期間，既合併計算，且假釋
期間（即殘刑期間）亦合併計算之，其期間即無從區分，縱使假
釋出獄前所執行之期間已逾其中任一罪之刑期，倘其後假釋經撤
銷者，仍不能認為已經執行完畢。二本件被告林正木於民國九十
三年間因施用第一、二級毒品案件，經台灣彰化地方法院以九十
四年度訴緝字第二三號判處有期徒刑十一月、四月，應執行有期
徒刑一年二月確定（第一案）；九十四年間又因偽造有價證券案
件，經同院以九十五年度訴字第二二三號判處有期徒刑四年確定
（第二案）；九十五年間另因施用第一級毒品案件，經台灣雲林
地方法院以九十六年度訴字第六六號判處有期徒刑一年確定（第
三案）；前開第一、二案入監執行後，再經台灣雲林地方法院以
九十六年度聲減字第五一九號裁定，將第一案各減刑為有期徒刑
五月又十五日、二月，並與不予減刑之第二案合併定應執行刑為
有期徒刑四年五月確定，第三案亦同獲該裁定減刑為有期徒刑六
月確定，與前開有期徒刑四年五月之應執行刑接續執行，刑期自
九十五年十一月七日起算，指揮書執畢日期為九十九年八月六日
，嗣被告於九十八年六月九日假釋出監，原應於九十九年六月二
十九日縮刑假釋期滿，惟因被告違反保安處分執行法且情節重大
，經法務部撤銷假釋，尚應執行殘刑一年二十日，此有台灣高等
法院被告前案紀錄表附卷可稽（見原審卷第四六至五０頁）。是
被告於九十八年十月間，再犯本件施用毒品罪時，其上開第一案
並未執行完畢，原審誤認該第一案已執行完畢而論被告以累犯，
並加重其刑，揆之上揭說明，原判決自有應於審判期日調查之證
據未調查，致適用法則不當之違法，而顯然於判決結果有所影響
。案經確定，且於被告不利，爰依刑事訴訟法第四百四十一條、
第四百四十三條提起非常上訴，以資糾正。」等語。
本院按判決不適用法則或適用不當者，為違背法令。又受徒刑之
執行完畢，或一部之執行而赦免後，五年以內故意再犯有期徒刑
以上之罪者，為累犯；刑事訴訟法第三百七十八條、刑法第四十
七條第一項分別定有明文。又二以上徒刑併執行者，依刑法第七
十九條之一第一項規定，其報請許可假釋所定最低應執行之期間
，合併計算之；同條第三項並規定其假釋期間（殘餘刑期）亦合
併計算之。故在二以上徒刑合併執行之情形，即無從將合併執行
之刑期割裂；假釋期間亦同。從而關於累犯之認定，必合併計算
之假釋期滿，未經撤銷假釋，五年以內故意再犯有期徒刑以上之
罪者，始足構成。本件被告林正木於九十三年間因施用第一、二
級毒品案件，經台灣彰化地方法院以九十四年度訴緝字第二三號
判處有期徒刑十一月及四月，應執行有期徒刑一年二月確定（第
一案）；九十四年間又因偽造有價證券案件，經同院以九十五年
度訴字第二二三號判處有期徒刑四年確定（第二案）；九十五年
間另因施用第一級毒品案件，經台灣雲林地方法院以九十六年度
訴字第六六號判處有期徒刑一年確定（第三案）；前開第一、二
案入監執行後，再經台灣雲林地方法院以九十六年度聲減字第五
一九號裁定，將第一案各減刑為有期徒刑五月又十五日、二月，
並與不得減刑之第二案合併定應執行刑為有期徒刑四年五月確定
，第三案亦同獲該裁定減刑為有期徒刑六月確定，與前開有期徒
刑四年五月之應執行刑接續執行，刑期自九十五年十一月七日起
算，指揮書執畢日期為九十九年八月六日，嗣被告於九十八年六
月九日假釋出監，原應於九十九年六月二十九日縮刑假釋期滿，
惟因被告違反保安處分執行法且情節重大，經法務部撤銷假釋，
尚應執行殘刑一年二十日，此有台灣高等法院被告前案紀錄表在
卷可稽（見原審卷第四六至五０頁）。是被告於九十八年十月間
，再犯本件施用第一、二級毒品罪時，其因前述案件所處之刑，
均未執行完畢，即無構成累犯之餘地。原判決不察，誤認該第一
案已執行完畢而均論以累犯，並加重其刑，自有判決適用法則不
當之違背法令。案經確定，且不利於被告，非常上訴意旨執以指
摘，洵有理由。應由本院將原判決撤銷，另行判決如主文第二項
所示，以資救濟。
據上論結，應依刑事訴訟法第四百四十七條第一項第一款但書，
毒品危害防制條例第十條第一項、第二項，刑法第十一條、第五
十一條第五款，判決如主文。
中    華    民    國  九十九  年   十二   月  二十三  日
                      最高法院刑事第十庭
                          審判長法官  石  木  欽  
                                法官  洪  佳  濱  
                                法官  韓  金  秀  
                                法官  段  景  榕  
                                法官  周  煙  平  
本件正本證明與原本無異
                                      書  記  官  
中    華    民    國  九十九  年   十二   月  二十八  日
                                                      K

附錄：本件論罪科刑法條：
毒品危害防制條例第十條第一項、第二項：
施用第一級毒品者，處六月以上五年以下有期徒刑。
施用第二級毒品者，處三年以下有期徒刑。

司法院資訊處製作；財團法人民間司法改革基金會備份。
